【裁判字號】    90,台上,4345
【裁判日期】    900719
【裁判案由】    違反藥事法
【裁判全文】
最高法院刑事判決                                九十年度台上字第四三四五號
    上  訴  人  甲○○
    選任辯護人  陳昆明律師
右上訴人因違反藥事法案件，不服台灣高等法院中華民國八十八年四月十三日第二審
判決（八十八年度上訴字第一三四號，起訴案號：台灣台北地方法院檢察署八十七年
度偵字第一三二二○號），提起上訴，本院判決如左：
    主  文
上訴駁回。
    理  由
按刑事訴訟法第三百七十七條規定，上訴於第三審法院，非以判決違背法令為理由，
不得為之。是提起第三審上訴，應以原判決違背法令為理由，係屬法定要件。如果上
訴理由狀並未依據卷內訴訟資料，具體指摘原判決不適用何種法則或如何適用不當，
或所指摘原判決違法情事，顯與法律規定得為第三審上訴理由之違法情形，不相適合
時，均應認其上訴為違背法律上之程式，予以駁回。本件上訴意旨略稱：(一)、上訴人
甲○○所開設之樺達西藥房與住家在同一處所，查扣之ＹＯＣＯＮ藥品係上訴人自己
家用藥品，當然放在此處抽屜內，上訴人一再陳明該藥品係友人贈送供自己使用，從
未販賣，且已逾有效日期五年之久，原審對上訴人之辯解未予審酌，亦未說明不採之
理由，有判決不備理由之違法。(二)、原判決理由謂：「依被告所言，該藥品原先有二
瓶。」並據以推論上訴人有販賣之行為，然依卷內資料，上訴人並未作此陳述，原判
決顯有判決理由矛盾之違法。(三)、原判決依台北市政府衛生局移送書附件內之資料認
定扣案藥物含有「育亨賓」，依民國四十一年間內政部之函認定為禁藥。上訴人曾檢
附報紙之報導指該「育亨賓」已為醫界大量使用，是否仍屬禁藥，有待查明，原審未
予審酌調查，亦未說明不採之理由，亦有違誤。(四)、本件查扣之ＹＯＣＯＮ藥物共一
○二顆，經送鑑定後剩餘九十六顆，乃原審言詞辯論時仍提示一○二顆，顯有違誤。
又原審並未先行調查程序，即訂辯論期日，並一次辯論終結，未讓上訴人充分行使訴
訟權，其踐行之訴訟程序有重大瑕疵等語。
惟查原判決撤銷第一審諭知上訴人無罪之判決，改判論處上訴人明知為禁藥而販賣罪
刑，已詳予說明其所憑之證據及其認定之理由。而以扣案之禁藥ＹＯＣＯＮ一百零二
顆，係在上訴人經營之樺達西藥房藥品陳列櫃抽屜內查獲，該抽屜內除放置該禁藥外
，尚放置有應由醫師處方之藥劑ＡＴＩＶＡＮ等藥品，已為上訴人所承認，並有台北
市政府衛生局藥物檢查現場紀錄、贓證物品清單可稽。而該扣案之藥品含有ＹＯＨＩ
ＭＢＩＮＥ成分，具有催淫作用，為行政院衛生署明令公告禁止製造、販賣之毒害藥
品，有該署八十八年三月九日衛署藥字第八八○一○九九二號函、該署藥物食品檢驗
局八十八年三月六日藥檢壹字第八八○三一一四號函暨檢驗成績書、歷年來經公告查
禁使用、販售之禁藥明細表足憑。上訴人為藥房之負責人，對於藥品是否為禁藥，當
知之甚稔，而竟將該禁藥與其他藥劑放置於陳列櫃之抽屜內，顯見上訴人明知其為禁
藥而仍販賣，且為免遭查獲，而將之放置於抽屜內。參酌上訴人所言，該藥品原先有
二瓶等情，而該藥一瓶容量是一百顆，依理共有二百顆，被查獲時僅剩一百零二顆，
足見上訴人確曾販賣。果如上訴人所辯，朋友贈送時二瓶皆已開封，何以不將之置於
同一瓶內，而仍分裝在二瓶，分別為十六顆、八十六顆。就上訴人否認有販賣行為，
所辯各節認係卸責之詞，不足採信，於理由內予以指駁說明。所為論斷，均有卷存資
料可資覆按，從形式上觀察，並無所謂違背法令之情形存在。按被告對於犯罪之辯解
，僅為引發法院為其有利注意之參考資料，如其辯解僅為空泛之詞而無具體事證可查
，或與案情無直接之關聯，在訴訟上已失參考價值，於判決亦不足生影響，當亦無應
於判決內說明其不採納理由之可言。原判決已綜合卷內資料說明上訴人有本件犯行，
並就其主要辯解，何以不足採予以指駁。至上訴人之住所與其藥房是否在同一處所、
扣案之藥品是否已逾使用期限，因與上訴人犯罪是否成立並無直接關聯，原審對此部
分之辯解未予說明，不容任意指為違法。又上訴人於偵查中供稱：「那二瓶藥是我朋
友從美國帶回來送我。」（偵查卷第十四頁背面）。原判決據此而認定扣案之藥品原
先有二瓶，亦屬有據。行合議審判之案件，為準備審判起見，得以庭員一人為受命法
官，於審判期日前，訊問被告及蒐集或調查證據，刑事訴訟法第二百七十九條第一項
定有明文，依同法第三百六十四條為第二審審判所準用。故第二審之審判是否由受命
法官先行開調查庭，抑或直接行合議審判，法院本得視案情之需要為之。上訴意旨指
原審未先由受命法官踐行調查程序，訴訟程序有瑕疵云云，顯有誤會。況原審審判期
日於調查證據完畢前，尚訊問上訴人有何證據待查﹖上訴人答：「無。」（原審卷第
二十一頁背面），亦不影響上訴人訴訟權之行使，不能任意指為違法。扣案ＹＯＣＯ
Ｎ原有一百零二顆，經送鑑定後僅剩九十六顆，有上開行政院衛生署藥物食品檢驗局
檢驗成績書在卷可按（原審卷第十三頁）。原判決主文亦僅將該驗餘之九十六顆禁藥
宣告沒收。原審審判筆錄記載扣案之藥品為一○二顆，顯係筆誤，對本件判決並不生
影響，不得執為上訴第三審之適法理由。其餘上訴意旨，或就原判決已調查說明之事
項，或就原審採證認事及判斷證據證明力之職權行使，徒憑己意漫指其違法，再為事
實上之爭執，顯非合法上訴第三審之理由。本件上訴為違背法律上之程式，應予駁回
。
據上論結，應依刑事訴訟法第三百九十五條前段，判決如主文。
中      華      民      國     九十     年      七      月     十九     日
                              最高法院刑事第四庭
                                  審判長法官  董  明  霈
                                        法官  丁  錦  清
                                        法官  林  茂  雄
                                        法官  王  居  財
                                        法官  張  祺  祥
      右正本證明與原本無異
                                              書  記  官
中      華      民      國     九十     年      七      月    二十五    日


司法院資訊處製作；財團法人民間司法改革基金會備份。
